臺灣高雄地方法院民事判決　　　　　　　96年度簡上字第49號
上　訴　人　甲○○
訴訟代理人　丁○○
被上訴人　　丙○○
被上訴人　　正義電器有限公司
法定代理人　乙○○
上列當事人間請求侵權行為損害賠償事件，上訴人對於中華民國
96年1月10日本院鳳山簡易庭95年度鳳簡字第862號第一審簡易判
決提起上訴並為訴之追加，經本院於民國96年4 月3 日言詞辯論
終結，判決如下：
    主      文
上訴駁回。
被上訴人應再連帶給付上訴人新台幣壹拾貳萬伍仟零肆拾元及自
民國九十五年二月四日起至清償日止按週年利率百分之五計算之
利息。
其餘追加之訴駁回。
第二審及追加之訴訟費用由被上訴人連帶負擔二十五分之十三，
餘由上訴人負擔。
    事實及理由
一、本件上訴人未於言詞辯論期日到場，經核無民事訴訟法第38
    6 條所列各款之情形，爰依被上訴人之聲請，准由其一造辯
    論而為判決。
二、按第二審程序中為訴之變更或追加，非經他造同意，不得為
    之，但有請求之基礎事實同一或擴張或減縮應受判決事項之
    聲明之情形不在此限，民事訴訟法第446條第1項、第255 條
    第1 項第2 、3 款定有明文。本件上訴人於起訴時原聲明請
    求判令被上訴人應連帶給付301,920 元（醫療費用及精神慰
    撫金），其上訴則追加請求被上訴人應再賠償其6 個月復原
    期間不能工作之損失計新台幣（下同）162,000 元、除疤費
    用30,000元，並自民國95年2 月4 日起至清償日止按週年利
    率5% 計 算之利息，核其此部分之追加係基於同一車禍事故
    所生之損害賠償項目，並為應受判決事項之擴張，揆諸上開
    規定，其於本院上訴審中擴張其應受判決事項之聲明，自無
    須得上訴人之同意而為法之所許，合先敘明。
三、本件上訴人起訴主張被上訴人正義電器有限公司（下稱正義
    公司）所僱用之司機即被上訴人丙○○於94年8 月30日中午
    1 2 時許，在駕駛車牌號碼5061--FC號自小貨車出外送貨而
    沿高雄縣鳳山市○○路由西往東方向行駛途經該路與南京路
    交岔路口而欲左轉進入南京路時，因疏未注意汽車行駛至交
    岔路口，轉彎車應讓直行車先行之規定，乃竟未讓直行車先
    行即貿然左轉，致撞及同路對向適行至上開路口而欲直行之
    由伊所騎乘之車牌號碼XZE--027號重型機車，使伊倒地因此
    受有頭部外傷併腦震盪、左額部1cm 裂傷、左眉部2cm 撕裂
    傷、左眼結膜下出血、右大拇指挫傷、左足背擦傷、牙齒斷
    裂等傷害，而伊因此之傷害業已支出醫療費用1,920 元，且
    因傷而身心皆感痛苦，被上訴人丙○○自應賠償伊精神慰撫
    金300,000 元，而被上訴人正義公司為被上訴人丙○○之僱
    用人，其對之所為之侵權行為依法自應與之連帶賠償，為此
    爰依侵權行為損害賠償請求權請求判令被上訴人應連帶給付
    301,920 元。
四、被上訴人對上訴人主張之上開事實均不為爭執，惟以上訴人
    請求賠償之精神慰撫金實屬過高等語置辯，並均聲明求為判
    決駁回上訴人之訴。
五、原審判決被上訴人應連帶給付上訴人61,920元及自95年2 月
    4 日起至清償日止按週年利率5%計算之利息，並駁回上訴人
    其餘之請求，上訴人於本件上訴則追加請求賠償6 個月之工
    作損失162,000 元、除疤費用30,000元，並聲明則求為判決
    ：(一)、原判決不利之部分廢棄；(二)、上開廢棄部分，被上訴
    人應再連帶給付上訴人240,000 元及自95年2 月4 日起至清
    償日止按週年利率5%計算之利息；被上訴人於其敗訴部分未
    為不服上訴或附帶上訴而告確定，其等對上訴人之上訴部分
    則於本院答辯聲明求為判決：駁回上訴人之上訴。
五、本件上訴人主張被上訴人正義公司所僱用之司機即被上訴人
    丙○○於上開時日在駕駛車牌號碼5061--FC號自小貨車沿高
    雄縣鳳山市○○路由西往東方向行駛途中欲左轉進入南京路
    時，因疏未注意汽車行駛至交岔路口，轉彎車應讓直行車先
    行之規定而未讓行即貿然左轉，致撞及同路對向適行至上開
    路口而欲直行之由伊所騎乘之車牌號碼XZE--027號重型機車
    ，使伊倒地因此受有頭部外傷併腦震盪、左額部1cm 裂傷、
    左眉部2cm 撕裂傷、左眼結膜下出血、右大拇指挫傷、左足
    背擦傷、牙齒斷裂等傷害乙情，業據其提出與所述相符之國
    軍高雄總醫院附設民眾診療服務處診斷證明書等件在卷可稽
    ，而被上訴人丙○○因上開車禍事故所致業務過失傷害案件
    ，並業經本院判處有期徒刑2 月確定乙節，亦有本院95年度
    交簡字第170 號刑事簡易判決附卷可憑，且經本院查閱卷附
    之上開過失傷害案件卷宗影本查明無訛，而被上訴人於此亦
    不爭執，自堪信上訴人之前開主張為真實。是上訴人既係因
    被上訴人丙○○之上開過失而致其受有前開傷害，而被上訴
    人正義公司於事發時則為被上訴人丙○○之僱用人，其就被
    上訴人丙○○於執行職務時不法侵害他人之權利所造成之損
    害，自應與之連帶負損害賠償責任，從而上訴人依民法第18
    4 條、第188 條第1 項之規定主張被上訴人就此應負連帶侵
    權行為損害賠償責任，依法洵屬有據，自應予以准許。茲就
    上訴人對原審駁回其請求賠償之金額而於上訴中迄仍爭執主
    張之部分（被上訴人就原審經准許請求之醫療費用1,920 元
    及精神慰撫金60,000元部分均不為爭執）及上開追加部分，
    分別審核准駁如后：
    (一)、增加生活上需要部分：
        本件上訴人於系爭車禍事故中乃受有左額部1cm裂傷、
        左眉部2cm撕裂傷之傷害已如上述，而其傷後業為縫合
        手術，並留有顏面外傷疤痕，根據美容外科醫學會規定
        ，顏面除疤手術約每公分10,000元，而中華民國整形外
        科醫學會之收費規定則為每公分5,000元至10,000元乙
        節，此有國軍高雄總醫院診斷證明書及該院95年11月29
        日醫慈字第0950004853號函等件附卷可憑，另上訴人於
        術後迄今，其左眉部仍留有明顯痕跡乙情，亦有照片4
        幀在卷可稽，是上訴人於事發就醫術後既於顏面左眉部
        留有外傷疤痕，以上訴人係年僅29歲之年輕女性，此自
        無從見容於其愛美之天性，且此既係其先前所未有，在
        可能之情形下，自不應以疤痕之照顧較除疤手術為重要
        之理由而得抹煞其回復原狀之權利，而不法侵害他人之
        身體或健康者，對於被害人因此增加生活上之需要所應
        負之賠償責任，原應包括將來維持傷害後身體及健康之
        必需支出在內（最高法院院22年上字第353 號判例參照
        ），此參以民法第193 條支付定期金之意旨尤為顯然，
        今上訴人之左額部、左眉部於事發後既分別受有1 、2
        公分之撕裂傷而於縫合後留有顏面外傷疤痕，其依美容
        外科醫學會規定之每公分10,000元請求被上訴人支付將
        來其為顏面除疤手術之費用計30,000元自屬有據。
    (二)、減少收入部分：
        本件上訴人主張其自事發時起因復原所需之6 個月時間
        均無法工作，而其每月原可獲薪資27,000元，其合計受
        有收入損失162,000 元云云，並提出台洋冷凍食品公司
        各類所得扣繳暨免扣繳憑單（93年12月至94年6 月）乙
        件為證，惟查，上訴人於事發之94年度並無任何所得申
        報資料乙節，此有財政部台灣省南區國稅局94年度綜合
        所得稅籍資料清單乙件在卷可稽，是本件上訴人於事發
        時既無任何收入課稅資料可供參核，且其於所述每月原
        可獲薪資27,000元乙節亦未見其舉證以實其說，所陳每
        月收入可得27,000元云云實無足採，然上訴人於事發時
        年僅29歲（65年5 月21日生），參諸其於事發之前曾於
        台洋冷凍食品公司工作，其於事發時自為有工作能力之
        人甚明，本院斟酌其勞動能力狀況及勞動法令規定，認
        其每月可得收入以勞委會所訂勞工最低基本工資15,840
        元之標準即屬適當；又上訴人於系爭車禍乃受有頭部外
        傷併腦震盪等傷勢已如上述，而依其病情判斷，其治療
        之時程（以回復可以正常上班從事一般事務性工作為準
        ）約為6 個月乙節，此亦有國軍高雄總醫院95年7 月3
        日醫慈字第0950002457號函在卷可憑（原審卷第36頁）
        ，是上訴人所受傷勢既以頭部外傷併腦震盪為重，且其
        復均因此返至國軍高雄總醫院回診，該院就其傷勢及嗣
        後療程而認其可得回復健康之期間自應屬客觀，其依此
        主張6 個月無法工作之期間自尚屬適當，故依其每月減
        少收入15,840元計算，上訴人因上開傷害之應休養期間
        而致無法從事原有工作所受有之收入損失計應為95,040
        元，其逾此範圍外之請求即為無據。
    (三)、精神慰撫金部分：
        本件上訴人固以原審判決不足以撫慰其所經歷之痛苦而
        應再賠償其108,000 云云，惟上訴人依其自稱係省鳳商
        工畢業，且其名下經查並無任何財產（稅務電子閘門財
        產所得調件明細表參照），而慰撫金賠償之核給標準固
        與財產上損害之計算不同，然非不可斟酌雙方身分、資
        力與加害程度，及其他各種情形核定相當之數額（最高
        法院51年台上字第223 號判例參照），而原審業斟酌上
        訴人所受之上開傷害狀況、事發情狀、雙方年齡暨各人
        資力等一切情事，原審核其慰撫金金額為60,000元應屬
        適當，其復執原審業已審酌之傷後狀況為應予增加賠償
        之爭執理由，上訴人此部分之主張自尚無據。
六、綜上所述，上訴人因系爭車禍事故追加請求之工作損失及除
    疤費用計在125,040 元之範圍內為有理由，而原審核予之精
    神慰撫金金額則屬適當，則上訴人就系爭事件可得請求賠償
    之金額除原審判予之61,920元外即應再予增加為125,040 元
    ，從而上訴人依侵權行為之法律關係請求被上訴人應再連帶
    給付其前開金額及其遲延利息，於法自應予以准許，而其於
    逾前開範圍外之請求即為無據，原審於此駁回部分及其所准
    許者併為假執行之宣告，其認事用法均無違誤，自應予以維
    持，上訴人上訴意旨指摘原判決之該部分不當，求予廢棄改
    判，為無理由，自應予以駁回其上訴。
七、據上論結，本件上訴人之上訴為無理由，追加之訴為一部有
    理由、一部無理由，合依民事訴訟法第436 條之1 第3項 、
    第449 條第1 項、第450 條、第385 條第1 項、第79條，判
    決如主文。
中　　華　　民　　國　　96　　年　　4 　　月　　20　　日
                     民事第四庭  審判長法官　黃宏欽
                                     法　官　古振輝
                                     法　官　黃宣撫
上正本係照原本作成。
本判決不得上訴。
中　　華　　民　　國　　96　　年　　4 　　月　　20　　日
                                     書記官　余幼芳
